【裁判字號】    97,訴,977
【裁判日期】    970731
【裁判案由】    毒品危害防制條例
【裁判全文】
臺灣基隆地方法院刑事判決               97年度訴字第977號
公  訴  人  臺灣基隆地方法院檢察署檢察官
被      告  乙○○
                    （另案在臺灣基隆監獄受刑中）
上列被告因毒品危害防制條例案件，經檢察官提起公訴（97年度
毒偵字第1318號、第1432號），被告於準備程序進行中，就被訴
事實為有罪之陳述，經本院合議庭裁定由受命法官獨任進行簡式
審判程序，判決如下：
    主  文
乙○○施用第一級毒品，累犯，處有期徒刑捌月。又施用第一級
毒品，累犯，處有期徒刑捌月。應執行有期徒刑拾月。
    事  實
一、乙○○前因施用第二級毒品案件，經本院裁定送觀察、勒戒
    後，認無繼續施用毒品之傾向，於民國89年2月3日釋放出所
    ，並由臺灣基隆地方法院檢察署檢察官以89年度毒偵緝字第
    45號為不起訴處分確定。復因施用第二級毒品案件，經本院
    裁定送觀察、勒戒後，因有繼續施用毒品之傾向，再經本院
    裁定令入戒治處所施以強制戒治，強制戒治部分於90年11月
    12日執行完畢，施用毒品部分由同署檢察官聲請簡易判決處
    刑，經本院以89年度瑞簡字第72號判決判處有期徒刑6月確
    定，另因違反野生動物保育法案件，經臺灣高等法院以89年
    度上訴字第4195號判決判處有期徒刑4月確定，兩案嗣經定
    應執行有期徒刑9月確定。又因施用第一級及第二級毒品案
    件，經本院以90年度訴字第329號判決各判處有期徒刑8月、
    6月，應執行有期徒刑1年確定，並與上述9月應執行刑合併
    執行，於92年4月4日假釋出監付保護管束，嗣經撤銷假釋，
    於94年3月14日執行完畢。再因2次施用第一級及第二級毒品
    案件，分別經本院以93年度訴字第524號判決各判處有期徒
    刑10月、7月，應執行有期徒刑1年4月確定；以94年度訴字
    第467號判決各判處有期徒刑11月、4月，應執行有期徒刑1
    年2月確定，此4罪嗣經定應執行有期徒刑2年5月確定，於96
    年6月30日執行完畢。
二、詎其猶不知戒除施用毒品惡習，復基於施用第一級毒品海洛
    因之各別犯意，分別於(一)97年3月4日晚間6時20分許，在臺
    北縣瑞芳鎮○○街公共廁所內，以將海洛因摻水置入注射針
    筒內，待混合溶化後，再施打右手臂靜脈血管處之方式，施
    用第一級毒品海洛因1次，嗣於同日晚間6時50分許，在上述
    公共廁所前，為警盤查發現其右手臂有明顯針孔痕跡而查獲
    。復於(二)97年4月1日某時，在其臺北縣瑞芳鎮○○路135號
    居處內，以相同方式施用第一級毒品海洛因1次，嗣於次日
    10時31分許，因另涉漁業法案件至警局接受調查時，經其同
    意下採集尿液送驗，結果呈海洛因之代謝物嗎啡陽性反應，
    而悉上情。
三、案經臺北縣政府警察局瑞芳分局報請臺灣基隆地方法院檢察
    署檢察官偵查起訴。
    理  由
壹、程序方面
    本件被告乙○○所犯者非為死刑、無期徒刑、最輕本刑為3
    年以上有期徒刑之罪或高等法院管轄第一審案件，其於準備
    程序進行中，先就被訴事實為有罪之陳述，經告知其簡式審
    判程序之旨，並聽取公訴人、被告之意見後，本院合議庭業
    已依刑事訴訟法第273條之1第1項之規定，裁定由受命法官
    獨任以簡式審判程序進行本案之審理，且依同法第273條之2
    規定，簡式審判程序之證據調查，不受同法第159條第1項、
    第161條之2、第161條之3、第163條之1及第164條至第170條
    規定之限制，合先敘明。
貳、實體方面
一、認定事實所憑之證據及理由
  (一)上揭事實，業據被告乙○○於本院準備程序及審理時坦承不
    諱，且被告於97年3月4日、同年4月2日2次為警查獲後所採
    集之尿液，經警分別送請台灣檢驗科技股份有限公司檢驗結
    果，均呈嗎啡陽性反應等情，有臺北縣政府警察局瑞芳分局
    偵辦毒品危害防制條例案件犯嫌尿液檢驗編號對照表及上述
    公司97年3月17日CH/2008/30096號、97年4月28日CH/2008/4
    0403號濫用藥物檢驗報告各1份附卷可稽，足認被告之自白
    與事實相符，其確於上揭時、地，分別施用第一級毒品海洛
    因各1次，應堪認定。
  (二)又被告有前揭事實欄所載施用毒品情形，有臺灣高等法院被
    告全國前案紀錄表、臺灣基隆地方法院檢察署刑案資料查註
    紀錄表及全國施用毒品紀錄表附卷可按。故本案事證明確，
    被告係強制戒治執行完畢釋放後，5年內再犯本件施用第一
    級毒品海洛因之犯行堪以認定，應依法論科。
二、論罪科刑：
  (一)按海洛因係毒品危害防制條例所列管之第一級毒品毒品，此
    為該條例第2條第2項第1款所明定；又犯毒品危害防制條例
    第10條施用毒品之罪者，檢察官應聲請法院裁定，令被告入
    勒戒處所觀察、勒戒，經觀察、勒戒後，無繼續施用毒品之
    傾向者，應即釋放，並由檢察官為不起訴處分，有繼續施用
    毒品之傾向者，則由檢察官先聲請法院裁定令入戒治處所施
    以強制戒治，俟強制戒治期滿，再行釋放，並由檢察官為不
    起訴處分；而依前開規定觀察勒戒或強制戒治執行完畢釋放
    後，5年內再犯施用毒品之罪者，檢察官應依法追訴，毒品
    危害防制條例第20條第1項、第2項、第23條第2項分別定有
    明文。且倘被告於5年內已再犯，經依法追訴處罰，縱其第3
    次（或第3次以上）再度施用毒品之時間，在初犯經觀察、
    勒戒或強制戒治執行完畢5年以後，已不合於「5年後再犯」
    之規定，且因已於「5年內再犯」，顯見其再犯率甚高，原
    實施觀察、勒戒或強制戒治，已無法收其實效，即應依該條
    例第10條處罰，有最高法院95年5月9日所作成之95年度第7
    次刑事庭會議決定可資參照。查本件被告強制戒治執行完畢
    釋放後，除該次強制戒治另遭判刑外，復因3次施用毒品案
    件，經本院判刑確定，已如前述，是其本件施用第一級毒品
    海洛因之時間固在90年11月12日強制戒治執行完畢釋放5年
    後，惟其強制戒治執行完畢後既因施用毒品案件，經3次判
    決確定，依前揭說明，即非屬毒品危害防制條例第20條第3
    項所定「五年後再犯」之情形，故檢察官依法逕行起訴本案
    ，於法要無不合，合先敘明。
  (二)核被告2次施用海洛因之所為，均係犯毒品危害防制條例第
    10 條第1項之施用第一級毒品罪。其持有第一級毒品海洛因
    係供施用，其持有第一級毒品之低度行為，應為施用第一級
    毒品之高度行為所吸收，不另論罪。其所犯上述二罪，時間
    不同，犯意各別，應予分論併罰。
  (三)又查被告曾受有前揭事實欄所載刑之科刑及執行完畢情形，
    有臺灣高等法院被告前案紀錄表1份在卷可按，其受有期徒
    刑執行完畢後，5年內故意再犯本件有期徒刑以上之罪，為
    累犯，應依刑法第47條第1項規定，就上述二罪分別加重其
    刑。
  (四)爰審酌毒品對於人體會產生成癮性，係足以危害個人健康及
    社會安全之管制藥物，被告經過觀察、勒戒、強制戒治及多
    次判刑暨執行完畢後，猶不知戒除濫行施用毒品惡習，再犯
    本件施用第一級毒品罪，顯見其毒癮甚深，自不宜輕縱，暨
    其犯罪之自我麻醉動機、所生自我戕害結果，於他人尚不致
    造成損害及其犯後坦承犯行之態度等一切情狀，就其所犯上
    述二罪，分別量處如主文所示之刑，並定其應執行刑，以示
    懲儆。
三、應適用之法條：
    刑事訴訟法第273條之1第1項、第299條第1項前段，毒品危
    害防制條例第10條第1項、第23條第2項，刑法第11條前段、
    第47條第1項、第51條第5款，判決如主文。
本案經檢察官甲○○到庭執行職務。
中    華    民    國    97    年    7     月    31    日
                  刑事第一庭法  官  王美婷
以上正本證明與原本無異。
對於本件判決如有不服，應於收受送達後10日內，向本院提出上
訴書狀，上訴於臺灣高等法院，並按他造當事人之人數附具繕本
。
中    華    民    國    97    年    7     月    31    日
                            書記官  明祖斌
附錄本案論罪科刑法條：
毒品危害防制條例第10條第1項
施用第一級毒品者，處 6 月以上 5 年以下有期徒刑。


司法院資訊處製作；財團法人民間司法改革基金會備份。
